臺灣高等法院臺中分院刑事判決
111年度上易字第316號
上  訴  人  
即  被  告  郭嘉洲




選任辯護人  王志成律師
            葉耀中律師
上列上訴人因過失傷害案件，不服臺灣臺中地方法院110年度易
字第1952號中華民國111年2月23日第一審判決（起訴案號：臺灣
臺中地方檢察署110年度偵字第14312號），提起上訴，本院判決
如下：
    主  文
原判決撤銷。
甲○○犯過失傷害罪，處罰金新臺幣壹萬伍仟元，如易服勞役，以
新臺幣壹仟元折算壹日。
    事  實
一、甲○○係新竹物流股份有限公司（下稱新竹物流）之司機，丙○○則係汶阼蛋品行之司機，於民國109年8月8日上午9時許，
    丙○○駕駛車牌號碼000-0000號自小貨車停放在臺中市○○區○○
    路0段000號「大買家」卸貨區，於同日上午9時17分許，甲○○駕駛車牌號碼000-00號營業大貨車亦抵達該處，甲○○見丙○○之車輛左側尚有空間，旋倒車進入該卸貨區進行卸貨，惟
    該處因空間不足而恐有擦撞左側柱子或右側丙○○上開車輛之
    虞，新竹物流駐場人員乙○○乃上前提醒甲○○該處空間過為狹
    小而不適合倒車入內。甲○○本應注意倒車時應注意其他車輛
    及行人，依當時天氣晴朗、光線充足、路面狀況良好、無缺
    陷及障礙、視距良好，並無不能注意之情事，竟疏未注意其
    車輛右側是否有人出入，貿然倒退駛入，適丙○○業已卸貨完
    畢並欲將車輛駛離，亦疏未注意避開甲○○駕車倒退之路線及
    範圍，自車頭前方繞至駕駛座打開車門而站在車門與車輛中
    間正欲上車時，因甲○○之上開倒車疏失，致甲○○駕駛之營業
    大貨車右後側與丙○○駕駛之前開自小貨車駕駛座車門發生碰
    撞，造成車門擠壓而夾住丙○○，丙○○因而受有左側前胸壁挫
    傷之傷害。
二、案經丙○○聲請臺中市大里區調解委員會調解不成立後，由臺
    中市大里區公所移送臺灣臺中地方檢察署檢察官偵查起訴。
    理  由
一、證據能力部分：
　　關於下述本判決所引用被告以外之人於審判外之陳述（含言
    詞及書面）雖屬傳聞之證據，惟檢察官、上訴人即被告甲○○
    （下稱被告）及其辯護人，均知有刑事訴訟法第159條第1項
    不得為證據之情形，於本院均未爭執該等證據之證據能力，
    復經本院審理時當庭直接提示、告以要旨而為合法之調查，
    檢察官、被告及其辯護人均未於言詞辯論終結前聲明異議，
    本院審酌前開證據作成或取得之狀況，並無非法或不當取證
    之情事，故認為適當而均得以作為證據。是前開證據依刑事
    訴訟法第159條之5之規定，均具有證據能力。
二、訊據被告坦承其為新竹物流之司機，於109年8月8日上午9時
    17分許，駕駛車牌號碼000-00號營業大貨車，抵達臺中市○○
    區○○路0段000號「大買家」卸貨區，旋倒車進入該卸貨區進
    行卸貨等情，惟矢口否認有何過失傷害犯行，辯稱（含辯護
    意旨）：本件不論依證人乙○○的證述或現場光碟所顯示，或
    證稱其未見到被告車有撞到人，或經法院勘驗結果亦未拍到
    被告車有到撞，均無法證明告訴人丙○○的傷害結果是被告造
    成的，且被告堅稱當時倒車時並未碰到任何東西或撞到告訴
    人；縱使告訴人是要移車離開，以當時兩車的空間已屬狹窄
    、不好擠進去，告訴人不從副駕駛座進入駕駛座，反而要從
    被告倒車的這一側進入進入駕駛座，不排除是執意或輕率，
    而不可歸責於被告等語。經查：
　㈠告訴人於偵查中證稱：去年8月8日，我跟被告都是大買家的
    廠商，大買家的停車場規定下貨完畢後要立即離開碼頭車位
    ，不要佔用，當天我先到，我快下完貨時，被告來時我正在
    下貨，當時是沒有車位的，被告倒車硬擠進來，當時我還在
    車斗後下貨，被告的新竹貨運駐點人員乙○○跟我說可以請我
    下完貨之後把車開出去，這本來就是大買家的規定，我當然
    答應她，她就站在碼頭上指揮被告的車，當時被告還沒有等
    到她的指揮，就開始要倒車，當時我已經卸好貨收好車斗，
    就從副駕駛座繞到駕駛座，當時被告的車就是在前後移動，
    就卡到我的駕駛車門，我人當時就被我車的駕駛的門壓到等
    語（詳偵卷第76頁）；於原審及本院審理時亦為大致相同之
    陳述。證人乙○○於偵查亦證稱：我在大買家國光店擔任理貨
    員，案發時我在場，我們司機甲○○在倒車，我跟他說車位比
    較小，看他要不要等一下再進來，當時他已經開始在倒車了
    ，我就跟他說有比較小，不要進來，但他還是繼續倒車，因
    為我不清楚他有沒有看到，告訴人當時一開始在碼頭，後來
    跑去開車，他應該是要移車。（檢察官當庭播放光碟勘驗，
    並問：在9時17分時，妳手平舉是何意？）就是叫甲○○不要
    倒車，因為那位置有點小，擔心他會A到(碰到）左邊的柱子
    ，（檢察官問：你在9時18分往右側去看，是什麼情形？）
    就是司機丙○○跑去開駕駛座的車門，（檢察官問：那時丙○○
    有喊撞到人嗎？）有，就是他喊的時候我們才知道有撞到人
    ，（檢察官問：你當時到丙○○喊撞到人了，你看到的情形為
    何？）就是丙○○站在車門跟車的中間，他當時應該是要去移
    車，（檢察官問：當時丙○○是怎樣把甲○○抓下來？）丙○○當
    時就很生氣抓著甲○○的衣領說你撞到人了，應該是很痛等語
    （詳偵卷第84至85頁）；
　　於本院審理時亦為大致相同之證述。核其等所為證述大致相
    符，再參以下述各情，足證告訴人前揭所述應屬實情。
　㈡又告訴人於案發後即於同日10時27分向警方報案，此有臺中
    市政府警察局霧峰分局國光派出所受理各類案件紀錄表、受
    理案件登記表（偵卷第43至44頁）、現場車禍車損照片（偵
    卷第45至49頁）、員警110年5月15日職務報告（偵卷第61頁
    ）在卷可憑，且就報案資料部分經原審向臺中市政府警察局
    霧峰分局函詢，該分局以警員職務報告函復稱：職警員王文
    聰於108年（應係109年之誤）8月8日擔服08-10巡邏勤務，
    處理國光路770號大買家停車場卸貨區車禍，經查係民眾丙○○稱其自小貨車停放於上址，遭甲○○所駕駛之營業大貨車擠
    壓造成身體不適及其所駕車左車門邊毀損致車窗升降裝置毀
    損，經查該事故現場非屬道路交通事故，於現場拍照後，告
    知雙方車主相關權利後請連絡雙方保險公司處理並登記備查
    ，當時並未製作交通事故調查表、現場圖及相關筆錄等語（
    原審卷第57至59頁），有前揭資料在卷可參。另告訴人因本
    案受有左側前胸壁挫傷之傷害一節，亦有案發同日告訴人就
    醫之清泉醫院診斷證明書1紙附卷可稽（110偵14312卷第9頁
    ）。可見告訴人因該件事故確有受傷無誤。 
　㈢再參以原審於111年2月9日審理時當庭勘驗本案之光碟，勘驗
    結果：監視器畫面顯示時間：109年8月8日9時16分00秒錄影
    畫面一開始，乙○○往前看向被告甲○○所駕駛之營業大貨車，
    該車停在路邊，在乙○○之右前方則為告訴人丙○○所駕駛之自
    小貨車，該自小貨車已經停在大買家之卸貨區且靜止不動。
    監視器畫面顯示時間：109年8月8日9時16分21秒乙○○走到甲○○所駕駛營業大貨車之副駕駛座旁，似與甲○○短暫談話。監
    視器畫面顯示時間：109年8月8日9時16分41秒甲○○駕駛該營
    業大貨車準備倒車進入大買家之卸貨區。監視器畫面顯示時
    間：109年8月8日9時16分49秒甲○○駕駛該營業大貨車持續倒
    車進入卸貨區。監視器畫面顯示時間：109年8月8日9時16分
    52秒甲○○駕駛該營業大貨車持續倒車進入卸貨區。監視器畫
    面顯示時間：109年8月8日9時17分14秒甲○○駕駛該營業大貨
    車持續倒車進入卸貨區，此時乙○○走到該營業大貨車之後方
    ，並平舉左手，示意甲○○不要再倒車。監視器畫面顯示時間
    ：109年8月8日9時17分16秒甲○○駕駛該營業大貨車持續倒車
    進入卸貨區，此時乙○○第二次平舉其左手，示意甲○○不要再
    倒車。監視器畫面顯示時間：109年8月8日9時17分19秒甲○○
    駕駛該營業大貨車持續倒車進入卸貨區，此時乙○○第三次平
    舉其左手，示意甲○○不要再倒車。監視器畫面顯示時間：10
    9年8月8日9 時17分22秒甲○○駕駛該營業大貨車持續倒車進
    入卸貨區，乙○○則在該營業大貨車之後方觀看。此時，有一
    名穿白色短袖上衣之男子（即告訴人）出現在丙○○停放在卸
    貨區之自小貨車之右後方。監視器畫面顯示時間：109年8月
    8日9 時17分25秒甲○○駕駛該營業大貨車持續倒車進入卸貨
    區，乙○○則在該營業大貨車之後方持續觀看。此時，告訴人
    關閉丙○○停放在卸貨區之自小貨車之後車門。監視器畫面顯
    示時間：109年8月8日9時17分31秒甲○○駕駛該營業大貨車持
    續倒車進入卸貨區。此時，丙○○則持續關閉其停放在卸貨區
    之自小貨車之後車門及尾門。監視器畫面顯示時間：109年8
    月8日9時17分39秒甲○○駕駛該營業大貨車持續倒車進入卸貨
    區。此時，告訴人關好前開自小貨車之後車門及尾門後旋即
    往該車右側走過去，並離開監視器畫面。監視器畫面顯示時
    間：109年8月8日9時17分46秒甲○○駕駛該營業大貨車持續倒
    車，此時甲○○所駕駛之上開車輛略往前行。監視器畫面顯示
    時間：109年8月8日9時17分55秒甲○○所駕駛之上開車輛略往
    前行，乙○○又走到甲○○所駕駛車輛之後方觀看。監視器畫面
    顯示時間：109年8月8日9時18分18秒甲○○所駕駛之上開車輛
    持續靜止不動，直到此段錄影畫面結束。乙○○則從丙○○之上
    開車輛之右側往前走過去。監視器畫面顯示時間：109年8月
    8日9時29分32秒甲○○所駕駛之上開車輛持續靜止不動，直到
    此段錄影畫面結束。有勘驗筆錄及翻拍照片附卷可佐（原審
    卷83至85、91至108頁）。且上開勘驗結果核與證人乙○○證
    述及告訴人指訴相符，足證被告當時未聽乙○○之制止而勉強
    倒車因而擦撞到右側之告訴人車門，並致告訴人因而受傷之
    事實，可以認定。顯見被告之行為與告訴人所受之傷害結果
    間具有相當因果關係。被告雖辯稱其倒車時未碰撞到東西及
    告訴人等語，然依偵卷第45頁之車禍現場及雙方車輛照片，
    被告駕駛之營業大貨車右後側車身及告訴人駕駛之自小貨車
    駕駛座車門，確有擦撞之痕跡；且依告訴人前揭證述及車行
    、告訴人當時所處位置而致之傷勢，亦核與清泉醫院診斷證
    明書上所載告訴人有左側前胸壁挫傷之傷害相符，是被告此
    部分之所辯，並無足採；另本院係依憑上揭供述及非供述證
    據，本於推理作用而為如上之認定，被告徒以上揭證人乙○○
    證述或現場光碟片面解讀而為爭執，自無足採。
　㈣按道路交通管理處罰條例第3條第1款定義「道路」係指公路
    、街道、巷衖、廣場、騎樓、走廊或其他供公眾通行之地方
    。本案車禍發生地點係位於公有地下停車場內劃設之車道，
    固非屬上開道路交通管理處罰條例所規定之「道路」。然車
    輛之行駛、活動或運轉，非僅限於道路交通管理處罰條例所
    規定之「道路」範圍內，時有行駛於私人停車場、社區大樓
    停車場、工廠廠區，甚至駛入大型廠房內裝卸貨物之情形，
    均所在多有，道路交通安全規則及道路交通管理處罰條例原
    則上固係適用於汽機車駕駛人於道路上之駕駛行為，然因其
    規範目的在於維護交通秩序，確保交通安全，從而對於汽機
    車駕駛人於道路以外之處駕駛之行為，亦應同有上開規定所
    加諸之注意義務，是任何車輛在非道路區域處行駛或運轉時
    ，一旦發生任何碰撞肇事，甚至產生人員傷亡時，就車輛駕
    駛之責任歸屬，自仍得準用相關道路交通法規之規範，作為
    法律責任判定之準繩。次按汽車倒車時，駕駛人應顯示倒車
    燈光或手勢後，謹慎緩慢後倒，並應注意其他車輛及行人，
    道路交通安全規則第110條第2款定有明文，被告為已考領營
    業大貨車駕駛執照之駕駛人，其對上開交通安全規則自難諉
    稱不知，其駕駛上揭營業大貨車本應遵守上開規定，並負有
    前開注意義務。而依當時天氣晴朗、光線充足、路面狀況良
    好、無缺陷及障礙、視距良好，並無不能注意之情事，竟疏
    未注意其右側有無人員出入，於倒車過程中大貨車右後側與
    丙○○駕駛之前開自小貨車駕駛座車門發生碰撞，造成車門擠
    壓而夾住丙○○，丙○○因而受有左側前胸壁挫傷之傷害，是被
    告就本案車禍事故之發生有過失責任，且被告之過失行為與
    告訴人受傷之結果間，具有相當因果關係。至告訴人，亦疏
    未注意避開被告倒退之路線及範圍，輕忽被告所駕車輛動態
    避免自己危險發生，其就本件意外事故之發生與有過失，然
    不能因解免被告過失責任。
　㈤綜上所述，被告所辯與客觀事證不符，顯係卸責之詞，無可
    採信，本案事證明確，被告犯行堪以認定，應依法論科。
三、核被告所為，係犯刑法第284條前段之過失傷害罪。
四、被告於肇事後，在未有偵查犯罪職務之機關或公務員發覺其
    為犯罪人前，經告訴人報警處理後，處理員警前往現場處理
    時在場，並當場承認為肇事人，而自首接受裁判等情，有臺
    中市政府警察局霧峰分局國光派出所受理各類案件紀錄表及
    登記表附卷可稽（見偵卷第43及44頁），是被告符合自首之
    要件，爰依刑法第62條前段之規定，減輕其刑。
五、原審以被告過失傷害犯行事證明確，予以論罪科刑，固非無
    見。惟本件交通事故之發生，告訴人亦有如上所述與有過失
    之情形，且此因子影響量刑，原判決疏未認定，容有未合。
    被告以前詞否認過失傷害犯行為由，提起上訴，雖無理由，
    但原判決既有前述可議之處，自應由本院予以撤銷改判。
六、爰審酌被告未能遵守道路交通安全規則，駕駛上開營業用大
    貨倒車時，未能注意其他車輛及行人，勉強倒車，而與告訴
    人駕駛之車輛發生碰撞，致告訴人受有前揭傷害結果，該傷
    勢尚屬輕微，且就本件車禍之發生，亦與有過失；被告犯後
    否認犯行，因而尚未實際賠償告訴人之損害；兼衡被告自陳
    為大學畢業之教育程度、從事物流司機工作、經濟狀況尚可
    、結婚、需負擔父母及未成年子女之扶養費用等家庭生活及
    經濟狀況等一切情狀，量處如主文第2項所示之刑，並諭知
    易服勞役之折算標準。
據上論斷，應依刑事訴訟法第369條第1項前段、第364條、第299
條第1項前段，判決如主文。　　
本案經檢察官張富鈞提起公訴，檢察官丁○○到庭執行職務。
中　　華　　民　　國　　111 　年　　7 　　月　　13　　日
        　　刑事第二庭    審判長法　官  何　志　通
　　　　　　　　　　　　　　    法　官  許  月  馨
　　　　　　　　　　　　　　　  法　官  吳  進  發     
以上正本證明與原本無異。     
不得上訴。
                                書記官  洪  宛  渝 
　　　　　　　　　　　　　　　　
中　　華　　民　　國　　111 　年　　7 　　月　　13　　日